臺灣桃園地方法院刑事判決　　　　　　110年度交易字第460號
公　訴　人　臺灣桃園地方檢察署檢察官
被　　　告　劉庭信


上列被告因公共危險案件，經檢察官聲請以簡易判決處刑（110
年度偵字第28828 號），本院認為不宜以簡易判決處刑（原案號
：110 年度桃交簡字第2653號），改依通常訴訟程序審理，判決
如下：
    主  文
劉庭信無罪。
    理 由
一、聲請簡易判決處刑意旨略以：被告劉庭信自民國110 年6 月
    14日下午6 時許起至同日晚間11時許止，在彰化縣員林市某
    處飲用啤酒6 罐後，明知飲酒後已達不能安全駕駛動力交通
    工具之程度，竟未待體內酒精成分消退，仍基於酒後駕駛動
    力交通工具之犯意，於110 年6 月15日上午4 時30分許，自
    該處駕駛車牌號碼000-0000號自用大貨車上路，嗣於110 年
    6 月15日上午9 時13分許，行經桃園市○○區○○○路00號
    停車場，與詹宏政所駕駛之車牌號碼000-00號營業大貨曳引
    車（起訴書誤載為自用大貨車）發生碰撞（無人受傷）。嗣
    經警據報到場處理，於110 年6 月15日日上午9 時39分許，
    測得其呼氣所含酒精濃度達每公升0.20毫克，回溯其駕駛車
    輛時之吐氣所含酒精濃度為0.44毫克。因認被告涉犯刑法第
    185 條之3 第1 項第1 款駕駛動力交通工具吐氣所含酒精濃
    度達每公升0.25毫克以上之公共危險罪嫌等語。
二、按犯罪事實應依證據認定之，無證據不得認定犯罪事實；不
    能證明被告犯罪者，應諭知無罪之判決，刑事訴訟法第154
    條第2 項、第301 條第1 項分別定有明文。又按認定被告有
    罪之事實，應憑證據，如未能發現相當之證據，或證據不足
    以證明，自不能以推測或擬制之方法，以為裁判之基礎；且
    認定事實所憑之證據，其為訴訟上之證明，須達於通常一般
    人均不致有懷疑，而得確信其為真實之程度者，始得據為有
    罪之認定，倘其證明尚未達到此一程度而有合理之懷疑存在
    時，尚難為有罪之認定基礎（最高法院30年上字第816 號、
    40年台上字第86號、76年台上字第4986號判例意旨參照）。
    再按檢察官就被告犯罪事實，應負舉證責任，並指出證明之
    方法，刑事訴訟法第161條第1項定有明文。因此，檢察官對
    於起訴之犯罪事實，應負提出證據及說服之實質舉證責任，
    倘其所提出之證據，不足為被告有罪之積極證明，或其指出
    證明之方法，無從說服法院以形成被告有罪之心證，基於無
    罪推定之原則，自應為被告無罪判決之諭知（最高法院92年
    台上字第128號判例意旨參照）。
三、聲請簡易判決處刑意旨認被告劉庭信涉犯上開駕駛動力交通
    工具吐氣所含酒精濃度達每公升0.25毫克以上之罪嫌，無非
    以被告於警詢及偵訊中供承酒後駕車肇事為警查獲之事實，
    核與證人詹宏政於警詢時所證述情節相符，並有卷附桃園市
    政府警察局道路交通事故當事人酒精測定紀錄表、大園分局
    道路交通事故現場圖、道路交通事故調查報告表（一）（二
    ）及刑法第185 條之3 案件測試觀察紀錄表（記載被告發生
    交通事故，查獲時有多語，平衡測試有手腳部顫抖等反應，
    同心圓測試合格未觸碰邊線）各1 份及現場暨車損照片9 張
    （見偵卷第45至55頁、第59至67頁）為其主要論據。訊據被
    告固坦承於上開時地飲酒後駕車上路，並與證人詹宏政所停
    放營業大貨曳引車碰撞，其後為警查獲之吐氣酒測值達每公
    升0.20毫克等情，並有上開卷證可憑，此部分固堪信屬實，
    然其堅詞否認有何酒駕公共危險之犯行，辯稱：伊酒測值未
    達0.25等語。
四、經查：
（一）刑法185條之3第1項第1款部分：
      聲請簡易判決處刑意旨以「蕭開平著，酒精、藥物測試與
      交通事故調查研究報告」之判斷標準，關於體內酒精含量
      倒推計算代謝率，被告駕車為警測試呼氣酒精濃度之時間
      為110 年6 月15日上午9 時39分許，所測得吐氣所含酒精
      濃度為每公升0.20毫克，回溯推算其於同日凌晨4 時30分
      許開車時之呼氣中酒精濃度約為每公升0.44毫克，已超過
      法定之刑罰標準每公升0.25毫克等語。惟飲酒後酒精代謝
      之快慢，與飲酒人當時之年齡、性別、體重、身體之疲勞
      程度、腹中其他食物代謝情形及飲酒時間之長短等因素，
      均息息相關，如採樣對象與被告案發時之條件有所差異，
      即可能影響被告酒後駕車時實際呼氣酒精濃度值之認定，
      而無法完全排除其實際呼氣酒精濃度低於每公升0.25毫克
      之可能。考量呼氣酒精代謝率，本有因人而異之可能性及
      誤差值存在，若採集之樣本不同，或採取不同之計算基準
      ，均有可能使酒精代謝率、回溯推算之呼氣酒精濃度值存
      在多樣性之變化，在無法確定相關研究樣本數及其背景資
      料之前提下，有關酒精消退率之數值尚非屬科學鑑定證據
      ，基此，自不得以被告於案發時為警施以酒精濃度測試而
      測得其吐氣酒精濃度達每公升0.20毫克，遽以回溯推算認
      定被告係於上午4 時30分許開車時之呼氣中酒精濃度約為
      每公升0.44毫公克。從而檢察官所引用之上開酒精代謝率
      是否確足為嚴格證明之刑事判決所採，容有疑問。故聲請
      簡易判決處刑意旨以前開代謝率回溯計算被告於本案駕駛
      汽車上路時呼氣酒精濃度已達每公升0.25毫克以上之標準
      ，顯有違罪疑惟輕原則而失所憑據。
（二）刑法185條之3第1項第2款部分：
   1、證人即承辦員警陳盈帆於本院審理中證稱：被告車禍現場
      查獲酒測值達每公升0.20毫克，由伊確認被告有無不能安
      全駕駛之情形，被告當日意識清楚，講話正常，多語的情
      況伊不記得，手腳部顫抖的話因為伊認為被告當時有搖晃
      ，不過每個人身體狀況不同，有些人就是會搖晃等語（見
      本院交易卷第26至29頁），證人詹宏政於警詢中證稱：伊
      駕駛營業大貨曳引車停放案發現場卸貨，被告的左側鷗翼
      沒關好，所以撞到伊車左前擋風玻璃A 柱等語（見偵卷第
      31至32頁），而觀之卷附道路交通事故現場圖、事故現場
      及車損照片（偵卷第51頁、第59至67頁），任何人都有可
      能未注意貨車側邊鷗翼未完全收攏即貿然移動車輛，並非
      罕見，當此情形，確有可能碰撞週遭之物，且雙方車損均
      屬輕微，當時碰撞之速度應屬緩慢，難認係因被告注意力
      及反應力減弱而肇事，前開事故亦非被告有逆向、蛇行、
      忽快忽慢或其他異常駕駛行為所導致，應認本件為一般常
      見之交通事故意外，不論駕駛人飲酒與否均可能發生；自
      無法證明被告肇事與其酒後駕車有關，不能以此推論被告
      已有不能安全駕駛之情形。
   2、又經勘驗被告直線測試及平衡測試之錄影影像，認被告行
      走直線正常，單腳站立總計30秒，期間身體稍微搖晃，但
      腳並未放下，直至警察請被告把腳放下為止才結束等情，
      有本院勘驗筆錄1 份可佐（見本院交易卷第28頁），應認
      被告可以操控視覺反應及四肢控制，發生事故後因緊張亦
      有可能多語解釋事發經過，卷附之刑法第185 條之3 案件
      測試觀察紀錄表亦無法證明被告有何不能安全駕駛之情形
      。從而，本案並無積極證據足認被告駕駛動力交通工具時
      已達不能安全駕駛之程度，而成立刑法第185 條之3 第1
      項第2 款之犯行。
五、綜上所述，聲請簡易判決處刑意旨指訴被告涉有之酒後駕車
    之公共危險罪嫌，因其所舉上開證據之中，至多僅能證明被
    告於案發時地飲酒後駕車上路，並與證人詹宏政所停放營業
    大貨曳引車碰撞而肇事，其後為警查獲時測得之吐氣酒測值
    達每公升0.20毫克一事，然尚不足以進一步證明被告確有刑
    法第185 條之3 第1 項第1 款、第2 款之駕駛動力交通工具
    吐氣所含酒精濃度達每公升0.25毫克以上或服用酒類致不能
    安全駕駛之犯行，尚難以該罪相繩。此外，本院復查無其他
    積極證據足認被告涉有上開檢察官所指酒後駕車之公共危險
    犯行，則揆諸前揭之說明，本案核屬不能證明被告犯罪，即
    應為其無罪之諭知，以昭慎重。
據上論斷，應依刑事訴訟法第452 條、第301 條第1 項，判決如
主文。
本案經檢察官張羽忻聲請簡易判決處刑，檢察官劉哲名到庭執行
職務。
中    華    民    國   110    年    11    月    30    日
                  刑事第十五庭  法  官  林岷奭
以上正本證明與原本無異。
如不服本判決應於收受判決後20日內向本院提出上訴書狀，並應
敘述具體理由。其未敘述上訴理由者，應於上訴期間屆滿後20日
內向本院補提理由書(均須按他造當事人之人數附繕本)「切勿逕
送上級法院」。
                                書記官  林慈思
中    華    民    國   110    年    12    月    1     日